【裁判字號】    98,聲,3362
【裁判日期】    981118
【裁判案由】    聲請具保停止羈押
【裁判全文】
臺灣高等法院刑事裁定                  98年度聲字第3362號
聲  請  人  蕭萬龍律師
            張百欣律師
被      告  甲○○
上列被告因毒品危害防制條例等案件（本院98年度上訴字第3643
號），聲請具保停止羈押，本院裁定如下：
    主  文
聲請駁回。
    理  由
一、本件被告甲○○因涉犯毒品危害防制條例等案件，經臺灣桃
    園地方法院以98年度重訴字第11號判處有期徒刑18年，被告
    不服提起上訴，經本院法官於民國98年9 月9 日開庭訊問後
    ，認為被告犯罪嫌疑重大，有刑事訴訟法第101 條第1 項第
    3 款所犯為死刑或無期徒刑之罪之情形，非予羈押，顯難進
    行審判，而有羈押之必要，依法執行羈押。
二、聲請意旨略以：被告自偵查收押迄今已超過十過月，工作陷
    入停頓，且對家人思念日深，甚且，本案業經本院審結定期
    宣判，被告並無逃亡，或串證之虞，參大法官會議釋字第66
    5 號解釋意旨，本件尚無羈押之必要，爰請法院准予具保停
    止羈押云云。
三、按被告經法官訊問後，認為犯罪嫌疑重大，而有下列情形之
    一，非予羈押，顯難進行追訴、審判或執行者，得羈押之︰
    (一)逃亡或有事實足認為有逃亡之虞者。(二)有事實足認為有湮
    滅、偽造、變造證據或勾串共犯或證人之虞者。(三)所犯為死
    刑、無期徒刑或最輕本刑為5 年以上有期徒刑之罪者，刑事
    訴訟法第101條第1項定有明文。又按羈押被告之目的，在於
    確保訴訟程式之進行、確保證據之存在、真實及確保刑罰之
    執行，而被告有無羈押之必要，及羈押後其原因是否仍然存
    在，有無繼續羈押之必要，應否延長羈押，均屬事實認定之
    問題，法院有依法認定裁量之職權，自得就具體個案情節予
    以斟酌決定，如就客觀情事觀察，法院許可羈押之裁定在目
    的與手段間之衡量並無明顯違反比例原則情形，即無違法或
    不當可言，且關於羈押原因之判斷，尚不適用訴訟上之嚴格
    證明原則，而應適用自由證明程式。又羈押之目的，除在於
    確保刑事偵查、審判程序之完成外，另亦有刑事執行保全之
    目的（最高法院98年度台抗字第405號裁定意旨參照）。
四、經查，被告係犯運輸第一、二級毒品等罪，經原審判處有期
    徒刑18年，因上訴於本院而未確定，但被告犯嫌重大，符合
    刑事訴訟法第101 條第1 項第3 款之規定，本院為確保日後
    仍有進行訴訟，或執行刑罰之可能情形，前認為有羈押之必
    要，因而裁定羈押。雖司法院大法官會議釋字第665 號解釋
    認刑事訴訟法第101 條第1 項第3 款規定，於被告犯該款規
    定之罪，犯罪嫌疑重大，且有相當理由認為有逃亡、湮滅、
    偽造、變造證據或勾串共犯或證人之虞，非予羈押，顯難進
    行追訴、審判或執行者，得羈押之。於此範圍內，該條款規
    定符合憲法第23條之比例原則，與憲法第8 條保障人民身體
    自由及第16條保障人民訴訟權之意旨，尚無牴觸，惟倘單以
    犯重罪作為羈押要件，除可能背離羈押應係不得已之最後手
    段性外，對被告武器平等與充分防禦權行使之限制，亦有違
    背比例原則之虞，更因無異刑罰之預先執行，違背無罪推定
    原則所禁止對未經判決有罪確定之被告執行刑罰，及禁止僅
    憑犯罪嫌疑就施予被告類似刑罰措施之精神。考諸上揭第3
    款規定之法理，實係因被告所犯為死刑、無期徒刑或最輕本
    刑為5 年以上有期徒刑之罪，可以預期將受重刑宣判，其為
    規避刑罰執行而妨礙追訴、審判程序進行之可能性增加，國
    家刑罰權有難以實現之危險，是為防免其實際發生，在此維
    持重大之社會秩序及增進重大公共利益限度內（憲法第23條
    ），乃具有正當性。從而，基於憲法保障人民身體自由之意
    旨，被告犯上開重罪條款且嫌疑重大者，仍應有相當理由認
    為其有逃亡、湮滅、偽造、變造證據或勾串共犯或證人等之
    虞，法院斟酌命該被告具保、責付或限制住居等侵害較小之
    手段，均不足以確保追訴、審判或執行程序之順利進行，此
    際予以羈押，方堪稱係屬維持刑事司法權有效行使之最後必
    要手段。是被告縱然符合上揭第3 款之羈押事由，法官仍須
    就犯罪嫌疑是否重大、有無羈押必要、有無不得羈押之情形
    予以審酌，非謂一符合該款規定之羈押事由，即得予以羈押
    。惟本件被告所犯運輸第一、二級毒品等罪，業經本院判處
    有期徒刑18年在案（尚未確定），顯然犯罪嫌疑重大，且毒
    品危害防制條例第4 條第1 項運輸第1 級毒品罪法定刑為死
    刑或無期徒刑，符合刑事訴訟法第101 條第1 項第3 款之情
    形，衡諸被告因已受重刑之諭知，被告逃匿以規避審判程序
    進行及刑罰執行之可能性甚高，仍有相當理由認為其有逃亡
    之虞，若命被告具保、責付或限制住居等侵害較小之手段，
    均不足以確保審判或執行程序之順利進行，仍有繼續羈押被
    告之必要。再參酌被告運輸之第一級毒品多達二千七百九十
    六點三一公克，危害社會治安甚鉅，權衡國家刑事司法權之
    有效行使、社會秩序及公共利益、被告人身自由之私益及防
    禦權受限制之程度，認對被告維持羈押處分尚屬適當、必要
    ，合乎比例原則，並無違前開大法官會議解釋意旨（最高法
    院98年度台抗字第668 號裁定意旨參照）。是被告所提事由
    ，並不符合法定具保停止羈押之要件，復審酌被告所涉各項
    情節，其羈押原因尚未消滅，所請具保停止羈押，自難准許
    ，應予駁回。
中    華    民    國    98    年    11    月    18    日
                  刑事第十九庭審判長法  官  葉騰瑞
                                    法  官  潘翠雪
                                    法  官  彭政章
以上正本證明與原本無異。
如不服本裁定，應於收受送達後五日內向本院提出抗告狀。
                                    書記官  杜宜寧
中    華    民    國    98    年    11    月    19    日


司法院資訊處製作；財團法人民間司法改革基金會備份。
